臺灣臺中地方法院刑事判決　　　　　　　　　　　　九十二年度訴字第二三四號
　　公　訴　人　臺灣臺中地方法院檢察署檢察官
　　被　　　告　庚○○
右列被告因違反稅捐稽徵法等案件，經檢察官提起公訴（九十二年度偵緝字第七二三
號），本院判決如左：
    主  文
庚○○無罪。
    理  由
一、公訴意旨略以：被告庚○○係址設臺中縣大里市○○路六十八巷二弄八十三號「
    元盟商號」之負責人，乃依法應納稅之義務人，其明知所聘僱擔任公司送貨員之
    員工戊○○、乙○○於民國八十五年間在其公司工作所領取之薪資分別為新臺幣
    （下同）二十六萬四千元、十一萬一千元，竟基於偽造文書之犯意，於不詳時間
    、不詳處所，偽造戊○○、乙○○二人薪資所得分別為四十六萬元及二十六萬一
    千一百九十一元，且製成各類所得扣繳暨免扣繳媒體申報資料（下簡稱扣繳暨免
    扣繳憑單），以詐術向財政部臺灣省中區國稅局大屯稽徵所（下簡稱中區國稅局
    ）提出申報，使之營業成本增加，營利所得減少，以此方法逃漏營利事業所得稅
    ，足以生損害於戊○○、乙○○及稅捐稽徵機關對於稅捐稽徵之正確性，因認被
    告涉犯刑法第二百十六條、第二百十五條行使業務登載不實文書罪嫌及稅捐稽徵
    法第四十一條以詐術逃漏稅捐罪嫌。
二、按犯罪事實應依證據認定之，無證據不得認定犯罪事實，又不能證明被告犯罪者
    ，應諭知無罪之判決，刑事訴訟法第一百五十四條第二項、第三百零一條第一項
    分別定有明文。又事實之認定，應憑證據，如未能發現相當證據，或證據不足以
    證明，自不能以推測或擬制之方法，以為裁判基礎（最高法院著有四十年度臺上
    字第八六號判例參照）。再告訴人之告訴，本以使被告受刑事訴追為目的，故其
    陳述是否與事實相符，自應調查其他證據，以資審認，苟其所為攻擊之詞，尚有
    瑕疵，則在此瑕疵未予究明以前，即不能遽採為斷罪之基礎（最高法院著有六十
    九年度臺上字第一五三一號判例參照）。另按認定犯罪事實，所憑之證據，雖不
    以直接證據為限，間接證據亦包括在內，然無論直接或間接證據，其為訴訟上之
    證明，須於通常一般之人均不致於有所懷疑，而得確信其為真實之程度者，始得
    據之為有罪之認定，倘其證明尚未達到此一程度，而有合理性懷疑之存在時，即
    無從為有罪之認定，此亦有最高法院七十六年度臺上字第四九八六號判例可資參
    照。又刑事訴訟法第一百六十一條已於民國九十一年二月八日修正公布，其第一
    項規定：檢察官就被告犯罪事實，應負舉證責任，並指出證明之方法。因此，檢
    察官對於起訴之犯罪事實，應負提出證據及說服之實質舉證責任。倘其所提出之
    證據，不足為被告有罪之積極證明，或其指出證明之方法，無從說服法院以形成
    被告有罪之心證，基於無罪推定之原則，自應為被告無罪判決之諭知，最高法院
    著有九十二年度臺上字第一二八號判例意旨參照。
三、公訴人認被告涉犯行使業務登載不實罪嫌及逃漏稅捐罪嫌，無非係以告訴人戊○○、乙○○二人之指訴、該二人扣繳暨免扣繳憑單、中區國稅局綜合所得稅八十
    五年所得稅核定通知書、中區國稅局違章案件罰鍰繳款書等件為證。訊據被告固
    坦認伊身為「元盟商號」負責人，八十五年間有僱用告訴人二人為其員工，且告
    訴人乙○○於該年度曾懷孕生產而請假等情不諱，惟堅詞否認有何上開犯行，辯
    稱：告訴人戊○○是業務主管，月薪三萬六千元，有時加上獎金到四萬元，至於
    乙○○底薪一萬五千元，有調高到一萬七千元，加上獎金達到二、三萬元不等，
    有請假才會扣錢，乙○○懷孕期間也有每月二、三萬元之薪資，八十五年間伊雖
    有拖欠他們薪資，但有以機器抵欠十萬元薪資，告訴人戊○○、乙○○確實分別
    領到四十六萬元及二十六萬一千一百九十一元之薪資，並未虛報薪資亦無逃漏稅
    捐犯行等詞。經查：
  (一)公訴人認定被告涉犯上開罪名，無非係以告訴人戊○○及乙○○二人指訴及前開
    書證為據，然上開書證僅係記載告訴人戊○○、乙○○薪資分別為四十六萬元及
    二十六萬一千一百九十一元，及其等因漏報上開薪資需補繳稅收一萬五千七百三
    十一元及遭處罰鍰六千二百元，告訴人二人遂提出本案檢舉等情，並不能證明告
    訴人戊○○、乙○○於該年度之實領薪資若干，而作為被告究竟有無虛報其等薪
    資之證明，合先敘明。
  (二)本案因歷時已久，被告與告訴人均無法進一步提出八十五年度之薪資所得若干，
    而就告訴人戊○○、乙○○歷次之警、偵訊及本院審理期間，就其等於八十五年
    度領取之月薪及總薪資究竟為何，前後陳述亦有不一之處，此觀：
  1.告訴人戊○○於警詢時陳稱：「八十五年我與太太乙○○在庚○○所經營之『元
    盟商號』擔任運輸麵包工作，我在該年度一月至十二月皆有上班，乙○○則在該
    年度一月至五月有上班，七月因生產而請產假。」、「每月底薪為一萬五千元，
    獎金另計，每月實領約二萬二千元左右，乙○○和我一樣。」、「（你當年度所
    得為多少？）約三十萬元。」等語（參九十一年度他字第一二一三號卷第一二頁
    以下筆錄）。於檢察官偵訊時指述：「（被告如何虛報你們薪資？）我在他麵包
    店擔任送貨外務，我做到八十五年底，做了五年，從來沒有發過薪水，都是用借
    貸方式，我欠多少錢就向他拿多少，一個月約二萬多元，我自己也不知道多少。
    」（參九十二年度偵字第五五四五號卷第八頁以下筆錄）、「（八十五年間曾在
    被告經營之『元盟商號』擔任何職？月薪為何？有無其他加班費或獎金？）擔任
    送貨員，沒有擔任主管，當時已經在哪裡做了三年多，月薪不到三萬元，他是口
    頭上要給我三萬元，但實際上沒有發過薪水，都是我賣多少麵包，我需要多少錢
    他從賣麵包所得發給我，一個月不到三萬元，我之所以願意幫他做是因為好朋友
    ，過去三年多來，他從未幫我報過薪資，只有在八十五年第一次幫我報過薪資，
    事先都沒有通知我，也沒有加班費或獎金。」、「（被告說你們分別有領到四十
    六萬元及二十六萬元，有何意見？）麵包機器是我向他買的，我錢雖沒有給他，
    但我有幫他做麵包出去賣，薪資部分是送貨的，這二部分不同，薪資口頭上說一
    個月三萬五千元，但都沒有給我，付薪方式如剛才所言。」（參九十二年度偵緝
    字第七二三號卷第二二頁以下筆錄）。於本院九十二年八月二十六日訊問時陳述
    ：「（你在被告公司工作期間薪資？）八十五年有口頭答應一個月三萬五千元，
    我都是以借支的，被告都沒有匯入銀行或薪資表，我都向其借支都借不夠薪資。
    」、「（你們五年間都是以借支向被告要薪？）第一年是給我二萬多元，給了半
    年，後來都以借支方式，因為我與被告是朋友關係，被告說要給我股份也沒有。
    」、「（八十五年那年你共領多少錢？）我忘了。」、「（八十五年間你太太生
    產幾個月未做？）有六個月時間沒有在被告公司做。」、「（你及你太太共補繳
    多少稅？）我要補繳一萬多元的稅。」（參本院卷第一五頁以下筆錄）。於本院
    九十三年二月二十三日審理時指陳：「（當時你是否業務主管？）也算是。我太
    太專門跑外務是司機。」、「（當時你們在元盟工作有否固定薪水？）有，被告
    說一個月要給我三萬二千元到三萬六千元，我都沒有領，放在被告處，要用才向
    他借，借的不用還。」、「（為何借的不用還？）因為我與被告是好朋友。」、
    「（你有否固定每月向被告借多少？）我沒有固定，我太太領固定薪水。」、「
    （借的金額若超過，如何處理？）我借的時候不會超過一個月三萬二千元或三萬
    六千元。」、「（八十五年間共向被告領了多少錢？）我沒有算，但沒有扣繳憑
    單載四十六萬元那麼多。」、「（你知否實際領了多少錢？）我沒有算，最後八
    十五年底我要走時，被告有給我十萬元，我認為加上該十萬元，該整年度沒有四
    十六萬元那麼多。」、「（八十五年度你太太是否整年有上班？）沒有，她懷孕
    六個月時沒有上班，我女兒七月份生的，三、四月我太太沒有上班，到了九月或
    十月她又開始上班。」、「（你之前是否說底薪一萬五千元，獎金另計，實領二
    萬二千元，你太太也相同？提示警詢及偵訊筆錄並告以要旨）我一個月約向被告
    拿二萬多元。」等節（參本院卷第一一三頁以下筆錄）。
  2.告訴人乙○○於警詢時陳稱：「（你是否認識庚○○？）他是我之前的老闆，我
    於八十一年開始在他所經營之『元盟商號』上班至八十五年五月請產假為止。」
    、「（月薪多少？）每月底薪為一萬五千元，獎金另計，每月實領約一萬七千元
    ，但每月均未按時發薪，只有當公司有錢時，員工才可領到薪資。」、「（你當
    年度所得多少？）約五萬元．．．」等語（參九十一年度他字第一二一三號卷第
    一四頁以下筆錄）。於檢察官偵訊時指述：「我在他麵包店做了一段期間離開，
    後來又回去做，八十五年七月生產前有休息三、四個月，坐月子後大約九月，又
    一直做到過年前，都沒有領過薪水，每次都是用借貸方式，每次五、六千元或不
    到五千元，很少借到一萬元，八十五年生產完去做三個月，都沒有領到薪水，只
    有借貸而已，本來約定底薪一萬五千元，跑多少業績再抽，不過從來沒有這樣做
    ，也沒有薪資表。」等詞（參九十二年度偵字第五五四五號卷第八頁以下筆錄）
    、「（八十五年間曾在被告經營之『元盟商號』擔任何職？月薪為何？有無其他
    加班費或獎金？）我也是擔任送貨員，沒有擔任主管，也是做三年多，他是說底
    薪一萬五千元，再以跑多少業績抽成，一萬五千元也都沒有每個月都給，也不曾
    拿薪資表給我們看，有需要的話再向他借支，與我先生一樣，八十五年間我只有
    做四個月，因為七月份生我女兒，在五月份就休息了，做完月子之後大約是九月
    份，九月份又回去做，做到年底，之後就沒有再去做了．．．」、「（被告說你
    們分別有領到四十六萬元及二十六萬元，有何意見？）他都亂說話，我錢都沒領
    到。」（參九十二年度偵緝字第七二三號卷第二二頁以下筆錄）。於本院九十三
    年二月二十三日審理時指陳：「我（八十五年）七月份生，四、五個月前沒有作
    ，生完到滿月第二個月又回去作了二個多月到三個月，八十五年我不記得作了幾
    個月。」、「我懷孕到六個多月時沒有作，到生完才又回去作。」、「（當時有
    否固定薪水，有無底薪？）不確定，每月薪水也沒有完全領，本來說是底薪一萬
    五千元，跑業績再抽獎金，我當時是送麵包。」、「（八十五年你實際領多少錢
    ？）不知道，我只記得懷孕前要領薪水時，被告讓我以借支的，發薪水時他說不
    夠，有錢再給我們，借支的是以後自薪水中扣除。」、「（你們二人在八十五年
    離開後，被告有否積欠你們薪水？）有，我生產完後回去工作的二個月，都是以
    借支的，沒有完全借完，薪水還有欠。我先生也沒有完全領完，我們借支都要向
    老闆報備，不能借超過底薪加上獎金的範圍。」、「（後來你們離開時，有否以
    麵包或機器抵你們薪水？）我們向被告買機器，原本是要給他十二萬元現金，之
    後我們改以做出來的蛋糕給被告賣來抵買機器的錢。後來老板叫我們拿現金給他
    ，但我們另作生意沒有現金再給他們了。」、「（八十五年度你實際領多少薪水
    ？）當時我兒子要繳四千五百元，我都先預支五千元，被告發多少薪水給我，我
    記不得了。」、「（提示罰單，你所得二十六萬元，有何意見？）沒有，我沒有
    領那麼多。」（參本院卷第一一三頁以下筆錄）。
  3.觀告訴人戊○○於警詢時陳稱月領約二萬二千元，當年所得約三十萬元，於偵訊
    時說月薪不到三萬元（口頭約定三萬五千元），於本院審理時又陳稱被告說每月
    要給伊薪資三萬二千元至三萬六千元不等金額，伊借用時都不會超過此數額，於
    八十五年底離職時，被告另給伊十萬元等情。告訴人乙○○於警詢時陳稱伊實領
    一萬七千元，八十五年度只領約五萬元，於偵訊時指述伊每次借用都只有借五、
    六千元，很少借到一萬元，於本院審理時則稱每次都沒有按月發薪，都用借支，
    借支不能超過底薪加上獎金的範圍，當年度伊實際領薪若干已不記得等情。與被
    告及其所舉證人鍾惠琴於本院審理時均迭次陳稱告訴人二人確實分別領到如扣繳
    暨免扣繳憑單上薪資總額之說詞差異頗大。
  (三)經本院職權傳訊當時任職「元盟商號」之員工甲○○於本院九十三年三月十七日
    審理時具結證稱：伊負責製作員工薪資報表，戊○○薪資由老闆即被告計算，乙○○部分則由伊計算，伊依員工自行做的報表核算出業績獎金後，會貼在公佈欄
    上，有的員工會先拿部分薪資，等到月底再一起結算，戊○○、乙○○夫婦會自
    每天收回的現金先拿，之後再結算，伊一進公司就知道戊○○夫婦與被告較一般
    員工關係還好，乙○○跑業務的薪水較其他業務員還好，因為她跑的路線較好，
    但差多少已不記得，也不記得戊○○、乙○○實際薪資若干等詞。證人丙○○於
    本院同日審理時證述：伊自八十四年十一月做到八十五年六、七月，伊在「元盟
    商號」是跑業務，月薪為底薪加上業務獎金，實際金額若干已忘記，在尚未發薪
    前可以預先支領現金一千元或二千元，伊與己○○、乙○○都是跑業務，但乙○○的路線是臺中市，業績都比伊好，伊知道乙○○在八十五年間有懷孕，但不知
    生產一事，伊每月薪資有高有低，但提示之扣繳暨免扣繳憑單金額應該正確，伊
    並不知道戊○○、乙○○薪資若干等情。證人己○○於本院同日審理時證稱：伊
    在「元盟商號」跑業務，薪資為底薪加上幾千元業務獎金，共二萬五千元，戊○○當主管不知其薪資（後稱：每月約有三萬元左右），乙○○與伊同樣是跑業務
    ，薪水與伊差不多（後稱：不會比伊少，因為她做得比較久），有時員工急需可
    以先向老闆借用，但不得超過薪水的一半，有可能因人而異，等到發薪日再予扣
    抵，八十五年間伊只有做到八、九月份，到後來被告有拖欠伊薪資約一個月，伊
    記得被告與戊○○是從小一起長大的好朋友等語。證人丁○○於本院同日審理時
    亦證陳：伊負責「元盟商號」之送貨及內部管理，月薪二萬多元，但沒有一次領
    ，有需要會先借支，後來沒有算清楚，有無多拿或少拿也記不清楚，借支是向老
    闆拿生活費，做滿一個月後就可以不定期地拿，但後來沒有結算，實際上並沒有
    領那麼多，當時伊與老闆感情不錯，幫助他創業，並不計較薪水，當時有聽戊○○講說他薪資三萬元，但不知他有無領到，乙○○薪資若干則不清楚，伊在離職
    時老闆也有欠伊薪資，但離開了便未計較如此多，伊也有聽戊○○提過與伊相同
    的情況，但他事後有無與老闆結清並不清楚，伊偶爾有聽過戊○○提起借支方面
    與伊相同，後來老闆有無將戊○○薪資補齊伊並不清楚，之前「元盟商號」是伊
    去申請登記的，後來營運不佳伊頂讓給被告做，之後改受僱於被告，伊所述情況
    都是在伊受僱期間的情況沒錯等情。證人辛○○於本院同日審理時證稱：伊只有
    在「元盟商號」做了三、四個月而已，伊擔任送貨性質，有底薪一萬五千元，再
    加上業績獎金，伊好像沒有以借支方式領薪，伊並不認識戊○○、乙○○，在伊
    工作期間平均領取二萬多元薪資，最後一個月只有一萬五千元等詞。綜觀上開證
    人證詞，證人己○○證稱告訴人戊○○當時薪資約有三萬元，證人丁○○亦證述
    曾聽聞戊○○轉述薪資約有三萬元左右，告訴人戊○○雖於警偵訊時皆稱薪資不
    過二萬餘元，惟於本院審理時則供稱伊向被告借支，每次都不超過三萬二千元至
    三萬六千元之範圍等情，核與證人己○○、丁○○所證稱其月薪約三萬元左右相
    去不遠，堪認當時告訴人戊○○確實至少領取三萬元左右薪資。被告另供稱伊曾
    於告訴人戊○○離職前有以十萬元抵償積欠之薪資，惟告訴人戊○○於九十二年
    七月二十九日偵訊時陳稱：伊有向被告購買麵包機器，雖未付錢給被告，但有幫
    被告作麵包去賣，與薪資是針對送貨部分並不相同等詞，與其妻乙○○於本院九
    十三年二月二十三日審理時指訴有關購買麵包機器之過程大致相符。足見被告於
    告訴人二人離職前確實有將麵包機器轉讓予告訴人二人，惟此非抵償被告積欠告
    訴人二人之薪資，購買機器之價金應係以告訴人製作麵包供給被告出售取得價金
    方式抵償，非由告訴人二人支付現金予被告。被告主觀認為其有將麵包機器抵償
    予告訴人戊○○，以彌補積欠之薪資一情，顯係其記憶有所誤認使然。而告訴人
    戊○○一再陳稱購買機器與積欠薪資係屬二回事，並直承伊在八十五年底離職前
    確實有領到另筆十萬元款項，而被告與告訴人戊○○間除上開麵包機器轉讓及薪
    資糾紛外，並無其他債權債務關係，而購買麵包機器給付方式已如前述，顯然被
    告給付該十萬元予告訴人戊○○自係為給付其先前積欠之薪資至明。告訴人戊○○雖陳稱伊有先行借支之情況，但就算加上該十萬元，伊於八十五年度之薪資總
    額亦不會超過四十六萬元，而證人甲○○、丙○○、己○○、丁○○亦均證稱確
    實有部分員工可先向被告借用，事後再結算等情，然告訴人戊○○並無法具體指
    明其究竟借用若干，其餘證人亦無法證明告訴人戊○○是否未領到上開薪資，則
    參以證人己○○、丁○○（其等均稱告訴人戊○○約領每月三萬元薪資）及告訴
    人戊○○（直承每月領取不超過三萬二千元至三萬六千元不等金額）於本院審理
    時所供上情，保守估計告訴人戊○○領取月薪三萬元再加上離職前之十萬元，其
    金額適為四十六萬元（３００００Ｘ１２＋１０００００＝４６００００），與
    扣繳暨免扣繳憑單上所載金額係屬相符。而因被告與告訴人戊○○係好友，證人
    甲○○更證稱戊○○薪資皆由被告計算，不經過伊手之語，相對於其他「元盟商
    號」員工於八十五年度所領取薪資總額皆非整數而言（有財政部財稅資料中心以
    九十三年三月三日資五字第九三０二三四七四號函附扣繳暨免扣繳憑單共二十八
    份可明），益徵被告以上開四十六萬元之整數作為告訴人戊○○之實領薪資金額
    ，堪信係與事實相符。
  (四)至與告訴人乙○○同樣從事跑業務之證人丙○○證述伊於八十五年間只有做到八
    十五年六、七月，證人己○○證稱伊只有做到八十五年八、九月間，則依扣繳暨
    免扣繳憑單上載明「元盟商號」於八十五年度分別給付予丙○○、己○○之薪資
    總額為十七萬三千八百八十八元、十八萬八千八百三十三元，依證人等所述之工
    作期間保守估計，折算證人丙○○之月薪當為二萬四千八百四十一元至二萬八千
    九百八十一元之間（１７３８８８／６＝２８９８１；１７３８８８／７＝２４
    ８４１），證人己○○月薪當為二萬零九百八十一元至二萬三千六百零四元之間
    （１８８８３３／８＝２３６０４；１８８３３／９＝２０９８１）（而己○○
    復證稱伊月薪約二萬五千元左右，乙○○復不比伊少），參以證人甲○○、丙○○、己○○、丁○○均證稱告訴人乙○○做得較久，跑臺中市路線較其他業務員
    為佳等情，認告訴人乙○○領取二萬五千元至三萬元之月薪，亦無悖於事實。另
    告訴人乙○○曾於八十五年七月生產，因而請產假一情，為被告所不爭執，其妻
    鍾惠琴連同證人甲○○、丙○○、丁○○亦均證稱確有其事，僅均不知其請假月
    份為何。而告訴人二人分別就乙○○於八十五年度之請假月份若干，其等前後陳
    述亦多所不一，其二人於警詢時皆稱乙○○只有在八十五年一月至五月有上班（
    只做五個月）；乙○○於偵訊時稱八十五年七月前有休息三、四個月，八十五年
    九月回來作（只做七、八個月）；戊○○於本院九十二年八月二十六日審理時稱
    乙○○只有作六個月（只做六個月），於本院九十三年二月二十三日審理時稱乙○○自八十五年三、四月未上班，九月、十月才又回來作（只做六至八個月）；
    乙○○於本院九十三年二月二十三日審理時稱伊於八十五年七月生產，四、五個
    月前未作，滿月後又做二、三個月（只做四至六個月）等情。其等彼此前後所述
    均有不一，依罪疑唯輕原則，採取最有利於被告之算法，茲以告訴人二人於警詢
時所稱乙○○自八十五年一月至五月份均有工作，及於偵訊及本院審理時所陳自
    八十五年九月、十月後又回來工作，前後共計工作八、九個月時間為乙○○於八
    十五年間實際工作時間之認定標準。以告訴人乙○○於八十五年度工作八、九個
    月，月薪二萬五千元至三萬元折算，其於該年度總薪資總額約為二十萬元至二十
    七萬元不等金額（２５０００ｘ８＝２０００００；３００００ｘ９＝２７００
    ００），扣繳暨免扣繳憑單所載二十六萬一千一百九十一元金額即在此範圍內；
    而如以告訴人乙○○之扣繳暨免扣繳憑單上所載給付總額二十六萬一千一百九十
    一元折算，折合每個月月薪約二萬九千零二十一元至三萬二千六百四十九元不等
    （２６１１９１／９＝２９０２１；２６１１９１／８＝３２６４９），參照證
    人丙○○、己○○陳述其等月薪二萬餘元，證人丙○○如依其所述工作月數及扣
    繳暨免扣繳憑單折算結果，月薪亦可能高達近每個月二萬九千元之數字，而告訴
    人乙○○薪資既較丙○○、己○○為高，則其按月領取二萬九千零二十一元至三
    萬二千餘元不等薪資，其該年度之總薪資總額約如扣繳暨免扣繳憑單上所載之金
    額，亦非無可能。告訴人乙○○雖與戊○○均陳稱伊每次借用均未借到如此多之
    語，然其與戊○○均未能進而說明究竟實領款項若干，並提出證據證明，亦難遽
    採為不利於被告之認定。至證人辛○○雖另證述：伊於「元盟商號」僅作三、四
    個月，總薪資額度應沒有扣繳暨免扣繳憑單上十八萬元金額如此多，但因為沒有
    被報到稅所以也沒有找被告詢問等情，似亦陳稱有遭被告虛報薪資之嫌，然此部
    分非在公訴人起訴範圍，且證人亦不認識告訴人二人，也不知其等薪資若干，是
    其此部分不利於被告之證詞，尚不足認定被告有虛報告訴人二人薪資之證明，併
    此敘明。
  (五)再按，稅捐稽徵法第四十一條固有「納稅義務人以詐術或其他不正當方法逃漏稅
    捐者，處五年以下有期徒刑、拘役或科或併科新台幣六萬元以下罰金」之規定。
    又獨資營利事業組織依所得稅法既仍需繳交營利事業所得稅，為稅捐稽徵法之納
    稅義務人，則其逃漏稅捐時，犯罪主體自應為該獨資營利事業組織，而非某甲（
    負責人）；又稅捐稽徵法第四十七條第三款所定商業登記法規定之商業負責人應
    受處罰之規定，係自同法第四十一條轉嫁而來，非因其身分成立之罪，此一處罰
    主體專指商業登記法規定之商業負責人而言，故本件仍有稅捐稽徵法第四十七條
    規定之適用（臺灣高等法院暨所屬法院九十年法律座談會彙編九十一年七月第三
    四七頁至第三六一頁參照）。依公訴人起訴書所載內容，係因被告身為「元盟商
    號」之負責人，乃係依法應納稅之義務人，虛報員工戊○○、乙○○薪資，製成
    扣繳暨免扣繳憑單向中區國稅局提出申報，使之營業成本增加、營利所得減少，
    藉此逃漏稅捐等情。惟公訴人係引用稅捐稽徵法第四十一條規定認被告應負以詐
    術逃漏稅捐之責，然該條係處罰納稅義務人即「元盟商號」，並非被告，被告如
    有逃漏稅捐之嫌疑，亦僅因同法第四十七條第三款轉嫁代罰之規定使然，與被訴
    行使業務登載不實罪嫌係本於個別犯意為之，惟公訴人並未就此部分提起公訴，
    依法非在本院審理範疇。且實際上被告所營之「元盟商號」於八十五年間並未依
    法辦理營利事業所得稅結算申報，故依所得稅法第七十九條規定，以該業同業利
    潤標準核定系爭當年度課稅所得額一百五十六萬三千六百十四元及應納稅額三十
    八萬零九百零四元，因被告並未依限辦理結算申報，依查得資料核定所得額除經
    調查另行發現課稅資料外，免依短漏報論罰，故本件除經調查另行發現課稅資料
    外，尚無逃漏稅額；另「元盟商號」已依所得稅法第八十九條第三項及第九十二
    條第一項規定期限內（次年一月底前）填具扣繳暨免扣繳憑單，並向中區國稅局
    辦理申報等情，有中區國稅局九十二年九月十七日中區國稅大屯一字第○九二○○三五二三八號函文、九十三年二月十日中區國稅大屯一字第０九三０００三三
    四九號函文各一紙可查。故被告僅有於八十六年一月底前製發扣繳暨免扣繳憑單
    並向中區國稅局提出申報，並未辦理同年度之營利事業所得稅結算申報，公訴人
    認被告涉犯逃漏營利事業所得稅收，亦容有誤會。
四、綜上所陳，依現有事證及告訴人戊○○、乙○○歷次陳述內容，均無法明確指出
    其等於八十五年度究竟領取若干薪資，公訴人於起訴書內載明其等薪資分別為二
    十六萬四千元、十一萬一千元即乏依據。公訴人復無法舉證證明告訴人二人先行
    借支，但均借不到口頭約定之薪資數額等情，參佐證人鍾惠琴、甲○○、丙○○
    、己○○、丁○○等人證述內容，被告辯稱告訴人二人於八十五年間確實有領取
    如扣繳暨免扣繳憑單上所載薪資總額即非無據，告訴人二人前開指訴尚有如上合
    理之懷疑，本院尚無法形成有罪之確信。此外，尚無積極證據證明被告有何虛報
    薪資等行使業務登載不實文書及逃漏稅捐等罪嫌，揆諸前開法律規定及判例意旨
    ，爰依法為無罪判決之諭知。
據上論斷，應依刑事訴訟法第三百零一條第一項，判決如主文。
中      華      民      國      九十三      年      三    月    三十一  日
                                審判長法  官  張靜琪
                                      法  官  羅智文
                                      法  官  賴妙雲
右正本證明與原本無異。
如不服本判決，應於送達後十日內向本院提出上訴狀 （須附繕本） ，上訴於台灣高
法院台中分院。
                                      書記官
中      華      民      國      九十三      年      四    月      一    日
